行　政　法　院　判　決　　　　　　　　　　　　　八十八年度判字第二八五○號
　　原　　　告　甲○○
　　被　　　告　財政部臺灣省北區國稅局
右當事人間因綜合所得稅事件，原告不服行政院中華民國八十七年十二月九日台八七
訴字第六○二九八號再訴願決定，提起行政訴訟。本院判決如左︰
　　主  文
原告之訴駁回。
　　事  實
緣原告民國八十二年度綜合所得稅結算申報，被告以其漏報其配偶林萬金取自國防部
中山科學研究院（以下簡稱中科院）之薪資所得計新台幣（下同）四二七、六八○元
，乃核定補徵稅額三九、四九五元。原告不服，就其配偶林萬金取自中科院薪資所得
四二七、六八○元部分，申經復查結果，未准變更。提起訴願、再訴願，均遭決定駁
回，遂提起行政訴訟，茲摘兩造訴辯意旨於次：
原告起訴意旨略謂：一、北區國稅局一再強調早在該局成立前即已通知中科院有關追
繳所得稅，謂當年度研究加給應合併申報，然本院員工完全不知此事，中科院亦從未
告知員工八十三年九月七日起才公告通知。另從中科院八十一年度扣繳憑單到八十五
年二月十五日方趕發給員工一事即可明白員工之無辜。吾等認為財政部國稅局如認定
必須補稅，吾等已於八十三年度按照規定繳稅，至於追補五年情事，中科院隱瞞事實
，未告知員工，錯在中科院而財政部國稅局亦未在八十三年度前報稅時提出補繳稅單
，只因公務機關對公務機關之認定未決或未適時解決，因此不應由員工負起責任。二
、若國稅局認定必須繳稅，為何至八十三年度才開始強制開徵，如從中科院五十五年
成立至八十三年止計二十八年，國稅局在財政部與國防部間未夙作明確及強制行動，
是否有政治考量﹖致國庫損失至鉅，國稅局難逃失責怠職之嫌，否則八十三年才認定
開徵，何來追補五年﹖三、吾等至今未喻政治與法律之互動為何﹖惟來中科院服務，
乃報著為國防科技效命，每年皆誠實報稅，然「唯因當時時代背景不同，及諸多政治
因素考量，致歷年來均未課稅」，本院員工即背負媒體所述短報、漏報之莫須有罪名
，公理安在﹖為此請判決撤銷原處分及一再訴願決定等語。
被告答辯意旨略謂：一、中科院之預算雖分別依計畫編列人事費支應其員工之各項給
與，但實際上領受「科技品位加給」或「技術津貼」之非軍職人員，無論配屬之單位
或參與不同計畫，悉依該院所訂「科技人員品位支給標準表」、「技術員薪給標準表
」之等級，每月按級定額領取「科技品位加給」或「技術津貼」。該院與其聘僱人員
之約定事項亦載明所指薪給，除實物代金及眷補費外，包括全部給與，是以該院非軍
職人員所領受之「科技品位加給」或「技術津貼」，核屬其因提供勞務所取得之報酬
，另被告於八十二年間曾派員前往該院現場瞭解結果，該院支付非軍職人員之「科技
品位加給」及「技術津貼」係採按月給付方式，原核定以系爭薪資所得（研究補助費
或品位加給）四二七、六八○元，併課當年度綜合所得額，核定應補稅額三九、四九
五元，要無不合。二、至原告主張被告在認定標準未明確前，追溯補徵系爭所得之綜
合所得稅，實有悖依法課稅原則乙節；按財政部六十八年十一月三十日台財稅第三八
五○一號函釋，中科院發給研究人員之研究加給依職級按月定額發給者，應屬各該研
究人員之薪資所得，應於給付時應依法辦理扣繳，所得人並應於年度結算申報時合併
申報課稅，並自六十九年一月起適用。是「品位加給」屬薪資所得應合併申報課稅已
臻明確，原告主張顯係對法令之誤解。且按現行所得稅法對此相關之規定條文，係於
五十二年制訂迄今，對系爭「品位加給」及「技術津貼」應依法課徵所得稅之規定並
未修正，被告依所得稅法規定補徵八十二年度綜合所得稅，並無違誤，原告之訴為無
理由，請予駁回等語。
　　理　由
按「左列各種所得，免納所得稅：一、．．．八、中華民國政府或外國政府，國際機
構、教育、文化、科學研究機關、團體，或其他公私組織，為勵進修、研究或參加
科學或職業訓練而給與之學金及研究、考察補助費等。但受領之學金或補助費，
如係為授與人提供勞務所取得之報酬，不適用之。」「個人之綜合所得額，以其全年
左列各類所得合併計算之．．．第三類：薪資所得：凡公、軍、警、公私事業職工薪
資及提供勞務者之所得：一、為薪資所得之計算，以在職務上或工作上取得之各種薪
資收入為所得額。二、前項薪資包括：薪金、俸給、工資、津貼、歲費、金、紅利
、各種補助費及按月或按年分期給付之退休金或養老金。．．．」分別為所得稅法第
四條第八款及第十四條第一項第三類所明定。次按「一、凡依職級按月定額發給者，
應屬各該研究人員之薪資所得，應於給付時依法辦理扣繳，所得人並應於年度結算申
報時合併申報課稅。二、如係按研究計劃個案給付、並非通案按職級按月給付者，則
為研究補助費，依法可免納所得稅。三、如屬第一種情形，中科院以往未依法扣繳，
所得人以往年度亦未申報納稅者，應即請中科院轉知各所得人自行向稽徵機關補報並
補繳應納稅款，可免予處罰，自六十九年一月起，中科院應於給付時依法扣繳，所得
人應於每年終後合併申報綜合所得稅。四、本案經報奉行政院六十八年十一月八日台
六十八財第一一二○四號函准予備查在案。」亦為財政部六十八年十一月三十日台財
稅第三八五○一號函釋在案。又「中科院給付非軍職人員之科技品位加給暨技術津貼
，免扣繳所得稅一案，與現行法令規定不合，奉示：本案應依法課徵所得稅；至追課
以往年度所得部分，請洽商財政部妥為處理．．．」復經行政院秘書長八十四年十月
十七日台八十四財三七○○七號函釋在案。本件原告八十二年度綜合所得稅結算申報
，短報其配偶林萬金取自中科院之薪資所得四二七、六八○元，案經被告查得，核定
補徵稅額三九、四九五元。原告不服，以系爭所得係研究補助費，依行為時所得稅法
第四條第八款規定，應屬免稅所得，且系爭所得係依研究計畫專案申請及依各員工參
與程度分別計算發放，並非定額給付，於會計上採按月給付僅屬權衡變通辦法，其性
質符合財政部六十八年十一月三十日台財稅字第三八五○一號函釋，稽徵機關逐年至
中科院查閱相關會計資料，亦對系爭所得未予扣繳一節未予置理，中科院據以認定系
爭研究補助費係屬免稅所得，應屬合法、適當，稽徵機關於經過數年後始為應稅主張
，有違信賴原則云云，申經復查結果，以原告其配偶林萬金為中科院非軍職員工，八
十二年度領取自中科院薪資中之四二七、六八○元屬品位加給，為其所不爭，而中科
院之預算雖分別依計畫編列人事費支應員工之各項給與，然領受科技品位加給或技術
津貼之非軍職人員，無論配屬之單位或參與不同計畫，悉依該院所訂「科技人員品位
加給支給標準表」「技術員薪給標準表」之等級，每月按級定額領取科技品位加給或
技術津貼。中科院聘僱人員之約定事項亦載明薪給除實物代金及眷補費外，包括全部
給與，業經被告所屬大溪稽徵所赴中科院查閱資料瞭解無誤，並為中科院八十一年十
一月三日八十一訓誠字第一六八七三號函所明示，系爭品位加給自始即屬薪資所得，
自應依法合併申報繳稅，原核定並無不合，乃未准變更。原告仍不服，循序提起行政
訴訟，而為如前揭事實欄所載之主張。惟查中科院之預算雖分別依計畫編列人事費支
應員工之各項給與，但實際上領受「品位加給」或「技術津貼」之非軍職人員，無論
配屬之單位參與不同計畫，均依該院所訂「科技人員品位加給支給標準表」、「技術
員薪給標準表」之等級，每月按級定額領取科技品位加給或技術津貼。且該院與其聘
僱人員之約定事項亦載明所指薪給，除實物代金及眷補費外，包括全部給與，其非軍
職人員所領受之科技品位加給或技術津貼，核屬因提供勞務所取得之報酬，應無行為
時所得稅法第四條第八款免納所得稅規定之適用。再中科院八十一年十一月三日（八
一）訓誠字第一六八七三號函致被告，說明該院各類薪資扣繳所得稅狀況：「以該院
於年度開始即訂有各項研究計畫，並按照研究計畫逐月實施。各項研究計畫除一般經
費外，為獎勵科技人員竭盡心智參與研發工作，另編列研發人員研究補助費及技術津
貼。為便利作業，研發人員研究補助費係採按月發放方式，再經由成本歸戶手續，回
歸計畫預算內（研究補助費採個案給付，必將增加人力及作業之負擔，不符經濟效益
）」等語，足見中科院給付非軍職員工之品位加給及技術津貼之所得，屬經常性研究
補助費給與，且依職級按月定額支給，為提供勞務所取得之報酬，依首揭行為時所得
稅法第四條第八款但書及第十四條第一項第三類之規定，核非免稅之薪資所得，被告
依法發單補徵稅款，於法並無不合。而首揭所得稅法之規定一直未變更，僅解釋該稅
法之行政院及財政部之函釋變更，上開函釋之變更自應依法追溯至首開稅法頒佈時生
效適用，原告謂法律見解或行政命令縱有變更，應自新函令頒布日生效，基於信賴利
益原則不得追溯補徵云云，於法無據。至於系爭「品位加給」及「技術津貼」，中科
院於當期發放時，縱未依法扣繳，但原告該所得既非免稅所得，亦未依法申報，已如
前述，且未逾核課期間，被告依法予補徵，尚無不合，原告謂被告及其上級機關怠於
事實之認定或未適時解決，及中科院隱瞞事實，不應由員工負責云云，亦無可採。綜
上所述，被告核定原告漏報其配偶林萬金取自中科院給付之薪資所得四二七、六八○
元，補徵稅額三九、四九五元，並無違誤，一再訴願決定遞予維持，亦均無不合。原
告起訴意旨，仍執前詞指摘，難認為有理由，應予駁回。
據上論結，本件原告之訴為無理由，爰依行政訴訟法第二十六條後段，判決如主文。
中    華    民    國     八十八      年      六      月     二十四      日
                    行 政 法 院 第 二 庭
                                審 判 長 評  事      陳  石  獅
                                         評  事      徐  樹  海
                                         評  事      彭  鳳  至
                                         評  事      黃  合  文
                                         評  事      林  茂  權
右  正  本  證  明  與  原  本  無  異
                                         法院書記官  蘇  金  全
中    華    民    國     八十八      年      六      月     二十四      日
